【裁判字號】    95,訴,287
【裁判日期】    950630
【裁判案由】    偽造有價證券等
【裁判全文】
臺灣板橋地方法院刑事判決               95年度訴字第287號
公  訴  人  臺灣板橋地方法院檢察署檢察官
被      告  丙○○
義務辯護人  柯清貴律師
上列被告因偽造有價證券等案件，經檢察官提起公訴（94年度速
偵字第1529號），本院判決如下：
    主  文
丙○○共同意圖供行使之用，而偽造有價證券，處有期徒刑壹年
捌月。偽造之發票人「乙○○」本票壹張、於汽車借用約定書上
承租人姓名簽章欄及借用人親筆簽名欄內之偽造「乙○○」署押
共肆枚（含簽名、指印各貳枚）及於變造之乙○○普通大客車駕
駛執照上周哲偉相片壹張，均沒收。
    事  實
一、丙○○意圖為自己不法之所有，於民國94年10月底某日，在
    台北縣新莊市○○路與思源路交叉口附近某處，拾獲乙○○
    所有因不詳原因脫離其持有之皮夾1 只（內有乙○○之國民
    身分證及普通大客車駕駛執照各1 張等物）後，竟予以侵占
    入己。其後因丙○○與周哲偉等人先前所承租使用之車號95
    23-EL 號自小客車租期已屆至（係以丙○○之表弟陳定陽名
    義所承租），2 人為繼續租車使用，竟與周哲偉（本院業已
    審結）共同萌生變造特種文書、意圖為自己不法之利益、偽
    造私文書，及行使變造特種文書、行使偽造私文書及詐欺得
    利之犯意聯絡，於94年11月3 日晚上23時許，在臺北縣泰山
    鄉○○路48號「風尚汽車旅館」202 號房內，先由周哲偉在
    前揭丙○○所拾獲而予以侵占之乙○○普通大客車駕駛執照
    上之相片欄，換貼上自己之相片，而變造該駕駛執照，足以
    生損害於乙○○及監理機關對普通大客車汽車駕駛人管理之
    正確性。再於翌日即94年11月4 日晚上21時50分許，2 人持
    前開變造之駕駛執照，共同前往臺北縣新莊市輔仁大學附近
    由甲○○登記為負責人之「尚富汽車商行」，由周哲偉持該
    變造之駕駛執照，向甲○○之夫即該車行老闆丁○○（起訴
    書誤載為甲○○）自稱係乙○○本人，佯稱欲繼續租用車號
    9523-EL 號自小客車，並於汽車借用約定書承租人姓名簽章
    欄及借用人親筆簽名欄內，偽造「乙○○」之簽名及按捺指
    印各2 枚，而偽造前開汽車借用約定書；又因車行要求汽車
    承租人須簽發本票供作擔保，丙○○與周哲偉復基於意圖供
    行使之用而偽造本票之共同犯意聯絡，由周哲偉在尚富汽車
    商行提供之面額新台幣50萬元空白本票上發票人欄內，偽造
    「乙○○」之簽名及按捺指印各1 枚，並在其上填載乙○○
    之身分證字號及發票日，而偽造該本票；再將上揭偽造之汽
    車借用約定書、偽造本票持交丁○○行使，足以生損害乙○○及尚富汽車商行；使丁○○陷於錯誤，而同意前開車號95
    23-EL 號自小客車出租予自稱乙○○之周哲偉繼續使用，丙○○及周哲偉2 人因此得以規避汽車承租人之義務，而取得
    使用該車之不法利益。嗣於94年11月5 日凌晨零時30分許，
    為警在上址「風尚汽車旅館」202 號房內臨檢時，經警員當
    場發現周哲偉持有上開變造之乙○○普通大客車駕駛執照，
    始查知上情。
二、案經臺北縣政府警察局新莊分局報告臺灣板橋地方法院檢察
    署檢察官偵查起訴。
    理  由
一、訊據被告丙○○對於前揭侵占離本人所持有之物及偽造文書
    犯行部分均坦承不諱，惟矢口否認有詐欺、偽造有價證券等
    犯行，被告辯稱：周哲偉在車行填寫資料時，伊在外面打電
    話，打完電話進來時，周哲偉已經將資料寫好了，伊並不知
    道周哲偉有簽本票云云；及辯護人辯稱：渠等租車時，有提
    供一台機車作擔保，被告周哲偉對該車並無不法所有之意圖
    ，應未構成詐欺罪等語。
二、經查：
（一）上揭犯罪事實，業據證人即同案被告周哲偉於本院審理時
      證述明確，並經證人陳定陽於檢察官偵查中證述屬實，復
      有偽造汽車借用約定書、本票等影本各1 張、國民身分證
      異動紀錄資料查詢結果1 件附卷，及乙○○之國民身分證
      、變造之乙○○普通大客車駕駛執照各1 張扣案足資佐證
      。
（二）又參酌證人即同案被告周哲偉於本院審理時結證稱：「（
      辯護人問：你們在去租車前，有無講好要簽這張本票？）
      簽本票是去車行租車時，我本來以為寫好資料就行，但車
      行老闆說要簽本票才能租，我才簽本票的。」、「（辯護
      人問：你在簽本票之前，有無跟丙○○討論要用何名字？
      ）因為我們要去租車前，就知道要用那張駕照去租，車行
      老闆說要簽本票才能租車，為了租車，我只好簽那張本票
      。」等語（見本院95年5 月26日審判筆錄第6 頁），及證
      人陳定陽於檢察官偵查中結證稱：「問：是否幫丙○○租
      車？）是。在94年10月份丙○○找我要我幫他租車，他付
      租金，當時只租1 天，是在新莊輔大附近租的，是以我的
      名義租的。我有簽租約。」、「（問：是否有其他人一起
      租車？）沒有。只有我和丙○○」等語以觀（見偵查卷第
      47頁），可知同案被告周哲偉於冒用乙○○名義偽造本票
      時雖未與被告丙○○討論或交談，惟被告丙○○之前既已
      有與其表弟陳定陽一起前往尚富汽車商行租車使用之經驗
      ，對於「簽本票始能租車」乙事應早已知悉。況且，證人
      周哲偉於本院審理時尚證稱：「（審判長問：老闆娘甲○○他先生要你簽本票時，丙○○有無在你旁邊？）簽本票
      時，我不太記得，事實上當時我有請他去打電話，他進來
      時我資料還沒有做完。」、「（審判長問：老闆娘的先生
      要你簽本票時，丙○○有無聽到？）應該沒有聽到吧。那
      時他是坐在旁邊，我不知道他有無聽到。」、「（審判長
      問：他不是站在外邊打電話？）那時他已經進來坐在我旁
      邊，我快寫完了。」等語（見本院95年5 月26日審判筆錄
      第9 、10頁），顯與被告丙○○前揭辯稱：周哲偉在車行
      填寫資料時，伊在外面打電話，打完電話進來時，周哲偉
      已經將資料寫好了云云，不相一致，益徵被告丙○○所辯
      ，係推諉飾卸之詞，難以採信。據上，被告丙○○主觀上
      有意圖供行使之用而偽造本票之犯意，且與周哲偉2 人間
      有犯意之聯絡，堪予認定。
（三）此外，被告丙○○、周哲偉2 人冒用乙○○名義租車，並
      偽造汽車借用約定書、偽造本票後，持交尚富汽車商行老
      闆丁○○行使，使丁○○陷於錯誤，而同意前開車號9523
      -EL 號自小客車出租予自稱乙○○之周哲偉繼續使用，渠
      2 人因此得以規避汽車承租人之義務，而取得使用該車之
      不法利益，已如上述，被告丙○○等人客觀上既有施用詐
      術使被害人陷於錯誤而同意將汽車出租予渠等使用，主觀
      上亦有為自己取得不法使用該車利益之意圖，自應以刑法
      上之詐欺得利罪相繩。
（四）綜上所述，被告及辯護人前開所辯，顯屬無據，均不足採
      信。本件事證已臻明確，被告犯行洵堪認定，應予依法論
      科。
三、被告丙○○拾獲乙○○所有因不詳原因脫離其持有之皮夾1
    只（內有乙○○之國民身分證及普通大客車駕駛執照各1 張
    等物）後，予以侵占入己，核其所為，係犯刑法第337 條（
    起訴書贅引第1 項）侵占離本人所持有之物罪。又與同案被
    告周哲偉共同換貼周哲偉相片於乙○○之駕駛執照上，並持
    向尚富汽車商行繼續租用汽車，核其所為，係犯刑法第216
    條、第212 條行使變造特種文書罪。而變造證件之低度行為
    ，應為行使之高度行為所吸收，不另論罪。渠等於汽車借用
    約定書、本票上，偽造乙○○之簽名及按捺指印各3 枚，再
    持向車行行使，核其所為，係犯刑法第216 條、第210 條之
    行使偽造私文書罪及同法第201 條第1 項之偽造有價證券罪
    。被告於汽車借用約定書接續偽造乙○○之簽名、指印，均
    為偽造私文書之部分行為；而偽造私文書之低度行為，則為
    行使之高度行為所吸收；均不另論罪。被告於前揭本票上偽
    造乙○○之簽名、指印，均為偽造有價證券之階段行為；被
    告偽造本票後復持以行使，其行使偽造有價證券之輕度行為
    應為偽造之重度行為所吸收；亦均不另論罪。再被告偽以乙○○名義租車，規避汽車承租人之義務，取得使用該車之不
    法利益，核其所為，應係犯刑法第339 條第2 項之詐欺得利
    罪，公訴人認係犯同法第339 條第1 項之詐欺取財罪，容有
    誤會，然起訴事實既與本院認定之基本社會事實同一，爰依
    法變更起訴法條。又被告周哲偉與丙○○2 人，就上揭行使
    變造特種文書、行使偽造私文書、偽造有價證券及詐欺得利
    等犯行，有犯意之聯絡與行為之分擔，俱為共同正犯。被告
    所犯前開侵占離本人所持有之物罪、行使變造特種文書罪、
    行使偽造私文書罪、偽造有價證券罪及詐欺得利罪等5 罪間
    ，有方法、結果之牽連關係，應論以一較重之偽造有價證券
    罪。再查，衡之被告丙○○年紀尚輕，短於思慮，係為取得
    使用汽車之不法利益，始偽造乙○○名義簽發本票交予車行
    ，以供租車之擔保，其惡性尚非重大等犯罪之情狀，實有情
    輕法重之憾，在客觀上尚足以引起一般人之同情，堪予憫恕
    ，雖科以法定最低刑度即有期徒刑3 年，猶嫌過苛，爰依刑
    法第59條之規定，酌量減輕其刑。爰審酌被告並無前科、素
    行尚稱良好，犯罪之動機、目的、手段、對被害人造成危害
    、損失程度，及犯罪後猶未能坦承全部犯行之態度等一切情
    狀，量處如主文所示之刑，以示懲儆。
四、至被告前開偽造之本票1 張，應依刑法第205 條之規定，不
    問屬於被告與否，均應予沒收；而該本票上偽造之「乙○○
    」簽名、指印各1 枚，既為票據之一部分，因本票業已宣告
    沒收，則就其署押部分，無庸另為宣告沒收。又被告於汽車
    借用約定書上承租人姓名簽章欄、借用人親筆簽名欄內，偽
    造之「乙○○」簽名、指印各2 枚（共4 枚），均為偽造之
    署押，應依同法第219 條之規定宣告沒收。另上開變造之乙○○普通大客車駕駛執照上遭換貼之同案被告周哲偉相片1
    張，為共犯周哲偉所有且供本件犯罪所用之物，爰依同法第
    38條第1 項第2 款宣告沒收之。
據上論斷，應依刑事訴訟法第299 條第1 項前段、第300 條，刑
法第28條、第337 條、第210 條、第212 條、第216 條、第201
條第1 項、第339 條第2 項、第55條、第59條、第205 條、第21
9 條、第38條第1 項第2 款，罰金罰鍰提高標準條例第1 條前段
，判決如主文。
本案經檢察官王聖涵到庭執行職務。
中    華    民    國    95    年    6     月    30    日
                  刑事第七庭  審判長法  官  胡堅勤
                                    法  官  王瑜玲
                                    法  官  崔玲琦
以上正本證明與原本無異。
如不服本判決應於送達後10日內向本院提出上訴狀。
                                    書記官  謝秀青
中    華    民    國    95    年    6     月    30    日
附錄本案所犯法條全文
中華民國刑法第216條
(行使偽造變造或登載不實之文書罪)
行使第210 條至第215 條之文書者，依偽造、變造文書或登載不
實  事項或使登載不實事項之規定處斷。
中華民國刑法第210條
(偽造變造私文書罪)
偽造、變造私文書，足以生損害於公眾或他人者，處5 年以下有
期徒刑。
中華民國刑法第212條
(偽造變造特種文書罪)
偽造、變造護照、旅券、免許證、特許證及關於品行、能力服務
或其他相類之證書、介紹書，足以生損害於公眾或他人者，處1
年以下有期徒刑、拘役或300元以下罰金。
中華民國刑法第339條
(普通詐欺罪)
意圖為自己或第三人不法之所有，以詐術使人將本人或第三人之
物交付者  ，處5 年以下有期徒刑、拘役或科或併科1 千元以下
罰金。
以前項方法得財產上不法之利益或使第三人得之者，亦同。
前二項之未遂犯罰之。
中華民國刑法第201條
意圖供行使之用，而偽造、變造公債票、公司股票或其他有價證
券者，處3年以上10年以下有期徒刑，得併科3千元以下罰金。
行使偽造、變造之公債票、公司股票或其他有價證券，或意圖供
行使之用，而收集或交付於人者，處1 年以上7 年以下有期徒刑
，得併科3千元以下罰金。


司法院資訊處製作；財團法人民間司法改革基金會備份。
